臺灣屏東地方法院民事判決　九十二年度訴字第五二五號
　　原　　　告　甲○○
　　訴訟代理人　鄭國安律師
　　　　　　　　陳炳彰律師
　　被　　　告　丙○○
　　訴訟代理人　丁○○
右當事人間返還本票事件，本院於民國九十三年一月七日言詞辯論終結，判決如左：
    主      文
原告之訴及假執行之聲請均駁回。
訴訟費用由原告負擔。
    事實及理由
一、原告起訴主張：兩造於民國九十年十月九日就被告所有坐落屏東縣里港鄉○○村
    ○○路四之十三號房屋（系爭房屋）成立租賃契約（下稱系爭契約），用以經營
    「坤生幼稚園」，租賃期間自九十一年五月一日起至一百零一年四月三十日止，
    共計十年，約定每月租金新台幣（下同）三萬元。原告於簽約時應被告要求預付
    十年租金，交付被告由訴外人即原告父親乙○○為發票人之本票二十一張予被告
    ，詎原告於九十二年三月間竟接獲屏東縣政府之來函表示，系爭房屋之安全設備
    不符規定，且未經辦理房屋用途變更即擅自違規營業，勒令原告應停止使用，原
    告隨即催告被告出面協商，被告均置之不理，原告遂於九十二年六月三十日以被
    告債務不履行為由，違反民法第四百二十三條規定，表示自九十二年七月一日起
    終止系爭契約，爰依民法第二百二十六條、第二百二十七條、第二百五十六條、
    第二百五十九條第一款、第六款、第二百六十三條、第四百二十三條之規定，請
    求終止系爭契約，並請求被告返回原告所交付本票。於本院聲明：(一)被告應返還
    如附表所示之本票共九張予原告，如不能返還，被告應給付原告三百十二萬元，
    及自九十二年八月二十一日起至清償日止，按週年利率百分之五計算之利息。(二)
    願供擔保請准宣告假執行。
二、被告則以：(一)依據系爭契約內特別約定事項第一項約定租賃期間內不得以任何理
    由毀約，是原告自不得請求終止系爭契約。(二)依據兩造簽訂之系爭契約，被告本
    僅出租「系爭房屋」予原告，契約中並無保證系爭房屋可經營幼稚園使用，且原
    告亦已交付系爭房屋供被告使用，是原告並無未依租賃本旨履行契約之情事。
    (三)兩造於九十年十月九日即簽訂系爭契約，而屏東縣政府於九十二年三月五日才
    發函通知，期間已經過一年五月，原告豈有不知其所經營之「坤生幼稚園」並無
    合法使用執照？(四)證人乙○○所證不實，且倘如本院認定原告得終止系爭契約，
    則因原告亦尚未將系爭房屋回復原狀並點交被告，是被告主張同時履行抗辯等語
    置辯。於本院聲明：(一)原告之訴及假執行之聲請均駁回。(二)如受不利判決，願供
    擔保請准宣告免為假執行。
三、原告主張兩造於九十年十月九日簽訂系爭契約，租賃期間自九十一年五月一日起
    至一百零一年四月三十日止，共計十年，約定每月租金三萬元之事實，業據其提
    出租賃契約一份為證（見本院卷第十一至十四頁），且為被告所不爭執，此部分
    堪信為真實。
四、原告主張因出租人即被告未提供合於所系爭契約所約定使用收益之租賃物（系爭
    房屋）交付原告使用，故其依法終止系爭契約云云，則為被告所否認，並以前揭
    情詞置辯。經查：
  (一)按出租人應以合於所約定使用收益之租賃物，交付承租人，並應於租賃關係存續
    中，保持其合於約定使用、收益之狀態，民法第四百二十三條定有明文。觀之系
    爭契約僅約定租賃物為「屏東縣里港鄉○○村○○路四之十三號」（見本院卷第
    十二頁），並無約定係出租「坤生幼稚園」，且原告於本院調查時亦自承：「（
    訂約當時有無約定經營幼稚園安完設備應由何人負責？）原告訴訟代理人訂約當
    時被告知道原告要開設幼稚園，但是當時被告並沒有表示願意負責籌備幼稚園之
    安全設備」等語（見本院卷第三五頁），是可知被告於訂立系爭契約當時並無保
    證系爭房屋應可作為經營幼稚園使用，被告僅係出租系爭房屋予原告。
  (二)又參以屏東縣政府九十二年三月五日屏府建管字第０九二００三五三七八號函文
    ，其主旨：「台端坐落於里港鄉○○路四之十三號，經營坤生幼稚園，經本府公
    共安全檢查小組九十二年二月十一日稽查結果，建築物安全設備仍不符規定，且
    未經辦理用途變更擅自違規營業」等語，此有原告提出之屏東縣政府函文一張附
    卷可稽（見本院卷第十五頁），並經本院依職權函查屏東縣政府函覆一份在卷足
    憑（見本院卷第五四至六三頁），是系爭房屋應係因經營「坤生幼稚園」經屏東
    縣政府稽查後，發現其經營幼稚園之安全設備不符規定，故依法先行勸導、再行
    依建築法予以處分。查系爭房屋於九十一年五月起即由被告交付原告占有使用，
    原告亦占有使用至九十二年六月三十一日，此亦為原告所不爭執（見本院卷第五
    頁），是被告顯然已經交付合於約定使用、收益之租賃物交付原告。原告主張被
    告違反民法第四百二十三條之規定云云，並無可採。
  (三)復觀之系爭契約內特別約定事項中記載：「即簽約日始及租賃契約有效時內，不
    得以任何理由毀約，若毀約願付甲方租賃期內全部租金的雙倍金額」、「租金第
    一次拿九十一年四月二十五日付款」等語（見本院卷第十三頁背面）。是依據系
    爭契約約定原告不得以任何理由終止系爭契約，且被告亦無違反民法第四百二十
    三條之規定，已如前述，是原告據此主張終止系爭契約，應無可採。被告抗辯系
    爭契約仍然存續一節，應堪採信。
五、至原告主張系爭契約內特別約定事項為契約訂定後，被告片面加註，其約定無效
    云云，按當事人主張有利於己之事實者，就其事實有舉證之責任，民事訴訟法第
    二百七十七條定有明文。原告雖以證人即系爭契約之連帶保證人吳政達為證，惟
    證人吳政達於本院調查時證稱：「（訂立契約當天的情形？）訂立契約是在晚上
    ，在被告弟弟的幼稚園，租賃契約是原被告及在場的人一起說的，契約書是何人
    提出的我不知道，契約書應該是被告平時都有準備，被告拿契約書給我簽名，我
    並沒有看契約內容，因為我想說大家都是朋友，當天是否有帶印章我已經忘了，
    是否有簽名我也忘了」、「我簽名當時是否有那三行字我已經忘了，沒有注意那
    麼多且事隔很久；只是簽完名後，契約訂立後，被告本人打電話給我，說要填東
    西，但是是要填寫什麼，我並不清楚」等語（見本院卷第九二至九三頁），是證
    人吳政達所證尚無法為原告有利之認定。況系爭契約於九十年十月九日簽訂，其
    至九十二年六月期間長達一年多，倘如原告所稱特別約定事項為被告片面加註，
    則原告於取得系爭契約後，對於此部分應提出抗議或者請求重新審定系爭契約才
    是，豈有均置之不理之可能，另原告又如何得知第一次租金應於九十一年四月二
    十五日付款？此外，原告並無法舉證以實其說，是原告上開主張，即無可採。
六、綜上所述，原告主張其合法終止系爭契約云云，並無可採。被告抗辯原告並無合
    法終止系爭契約之事實，自屬可信。從而，原告依據民法第二百二十六條、第二
    百二十七條、第二百五十六條、第二百五十九條第一款、第六款、第二百六十三
    條之規定，請求被告應返還如附表所示之本票共九張予原告，如不能返還，被告
    應給付原告三百十二萬元，及自九十二年八月二十一日起至清償日止，按週年利
    率百分之五計算之利息，為無理由，應予駁回。原告既受敗訴判決，其假執行之
    聲請即失所附麗，應併予駁回。
七、據上論結，本件原告之訴為無理由，依民事訴訟法第七十八條，判決如主文。
中　　　華　　　民　　　國　　九十三　　年　　　一　　　月　　 二十 　　日
                                    臺灣屏東地方法院民事第一庭
~B審判長法官　羅心芳
~B法　　　官　周群翔
~B法　　　官　許蓓雯
右為正本係照原本作成。
如不服本判決，得於送達後二十日內向本院提出上訴書狀。
~B法院書記官　黃佳惠
中　　　華　　　民　　　國　　九十三　　年　　　一　　　月　　　二十　　日
